臺灣臺南地方法院刑事判決　　　　　　　 96年度交訴字第3號
公　訴　人　臺灣臺南地方法院檢察署檢察官
被　　　告　甲○○
上列被告因公共危險案件，經檢察官提起公訴（95年度偵字第
13260號），本院判決如下：
    主  文
甲○○駕駛動力交通工具肇事，致人受傷而逃逸，處有期徒刑陸
月，如易科罰金，以新台幣壹仟元，折算壹日。
    事  實
一、甲○○於民國95年7月24日下午某時，駕駛車牌號碼3683–G
    H號自用小客車，沿臺南市○○路○段外側快車道由北往南方
    向行駛，於同日19時50分許，行經臺南市○○路○段27巷巷
    口欲向右變換車道時，不慎與同向由丙○○所騎乘車牌號碼
    H2L–572號重型機車發生擦撞，致使丙○○騎乘之重型機車
    倒地，丙○○並因此受有：「左腰及髖部擦傷」之傷害（過
    失傷害部分未據告訴）。詎甲○○於肇事致人受傷後，竟未
    對丙○○為必要之救護行為或報警處理，僅在肇事現場短暫
    停留約10秒鐘後，旋即緩慢駕車進入附近之千越加油站內，
    未加油即逃逸離去，嗣經加油站員工記下3683–GH號車牌號
    碼後，經警循線查悉上情。
二、案經臺南市警察局第三分局報請臺灣臺南地方法院檢察署檢
    察官偵查起訴。
    理  由
甲、程序部分：被告以外之人於審判外之陳述，雖不符刑事訴訟
    法第159條之1至第159條之4之規定，而經當事人於審判程序
    同意作為證據，法院審酌該言詞陳述或書面陳述作成時之情
    況，認為適當者，亦得為證據。刑事訴訟法第159條之5，定
    有明文。經查：證人丙○○、洪詩卉於警詢中之證言既經被
    告於審判程序中同意作為證據 (見本院卷第16頁)，本院審
    酌該證言作成時之情況，認為適當，自得採為本案之證據。
乙、實體部分：
一、訊據被告甲○○對於上揭犯行，於本院行準備及審理程序中
    均矢口否認。於準備程序中辯稱：我不認罪，我當天經過肇
    事地點是要幫我媽媽買金紙，我當時因身體不適、精神不佳
    ，不知道車禍的發生，我是事後才知道的。我如果知道車禍
    的事情，我直線加速離開就可以了，沒有必要開進加油站云
    云。於審理中辯稱：肇事當時我車內放音樂，沒有聽到擦撞
    的聲音，我進入加油站，是要避過海佃路的紅燈，由加油站
    進入安通路，到中華北路幫我媽媽買金紙；被害人的機車與
    我車子並無相撞的情形，我也沒有看到被害人有受傷的情形
    ，倒地的位置我也不知情，我的車子原本就有補漆的痕跡，
    擦撞的地方有凹痕，警員的比對我認為不專業，請求將車輛
    送專業的鑑定云云。
二、本院審酌：
  (一)被告於警詢中供稱：警方於25日凌晨1時許至安南區○○街
    227號向我詢問時，我向警方供稱未發生事故及該車 (3683
    一GH號車)並未有人駕駛出去，係因當時我人因為緊張所以
    才向警方說謊。不過現在我主動願意向警方表示為肇事車輛
    駕駛人等語 (見警卷第2頁)，一度坦承犯行，如被告無肇事
    逃逸犯行，焉有自攬逃逸責任之理。被告雖對此雖辯稱：因
    為警員於製作筆錄時，告訴我如果我這樣說，不會開紅單，
    才不會肇事逃逸云云 (見本院第66頁)，然查被告經檢察官
    訊問警員是在製作筆錄前還是在製作筆錄後教你這樣說的時
    ，被告先稱是製作筆錄後教的，其後又改稱是製作筆錄前教
    的云云 (均見本院卷第66頁)其供詞反覆，真實性已令人起
    疑，再參酌被告為高中畢業，受有中等教育，又非智障之人
    ，豈不知如此供述將自攬肇事逃逸責任之理？其所辯顯非足
    採。
  (二)證人即肇事機車駕駛人丙○○於警詢中證稱：「擦撞後我人
    車倒地，而對方並未立即停下而是在事故地點旁約停了10秒
    鐘左右後即進入了加油站」、「當時對方車輛並未立即駛離
    ，而是慢慢駛離駛入附近加油站」 (見警卷第6頁)、「當時
    撞擊力道很大」、「車子到地後有向前滑行」 (見警卷第7
    頁)等語；證人即加油站員工洪詩卉於警詢中證稱：「車牌
    號碼3683–GH號自用小客車駛入加油站最後一個加油車道，
    駛入時非常緩慢，我覺得怪怪的就立即記下車號」等語 (見
    偵卷第5頁)，於檢察官偵查中經具結後證稱：「我有聽到碰
    的一聲，沒有看到案發的經過」 (見偵卷第27頁)等語。互
    核渠等證言，足認二車之撞擊力道甚大，丙○○騎乘之機車
    撞擊後倒地滑行，應發出巨大之撞擊及倒地滑行聲響，被告
    肇事後於現場煞車停留，經慢駛入加油站內等情。依此足以
    推論被告駕車肇事時應可於車內感受到巨大之撞擊力道，可
    聽到二車之撞擊聲及證人丙○○機車倒地滑行之聲音，否則
    被告不會於肇事現場煞車短暫停留，證人洪詩卉亦不會在加
    油站內聽到車禍撞擊聲，而被告將車輛緩慢駛入加油站內應
    係想在加油站內遠處觀看證人丙○○機車遭其撞擊後之情形
    ，並於觀查後便於逃逸。
  (三)被告自小客車肇事撞擊後於右後車身輪胎上方，C柱下方葉
    子鈑留下凹陷之撞擊痕跡，本院檢視該撞擊痕跡，其上並無
    銹蝕，亦無髒污，顯為新產生之撞擊痕跡，且比對機車把手
    高度及小客車車身撞擊痕跡高度二相吻合，此有車損照片可
    稽(見警卷第25、26頁)，被告辯稱該痕跡為舊有痕跡，二車
    並未撞擊云云，顯非足採，本件應無再送鑑定之必要。又證
    人丙○○機車倒地後於路面上遺留約6公尺左右之刮地痕，
    此有員警製作之道路交通事故現場圖可稽 (見警卷第12頁)
    ，足認肇事二車之撞擊力道甚大，亦證前述證人等就有關二
    車撞擊之證言足堪採信，被告辯稱未感受二車撞擊及未聽聞
    撞擊聲云云不足採信。
  (四)被告於本院審理中辯稱：我是從海佃路進入千越加油站，最
    後一個車道再繞道安通路右轉到濱海公路往中華北路上之萬
    里行金香舖幫我媽媽買金紙云云 (見本院卷第65頁)，然經
    本院進一步訊問被告，當日是否有買金紙？買多少之金紙？
    時被告竟稱：時間太久，我忘記了云云 (見本院卷第68頁)
    。被告能夠清楚記得當日肇事後車輛行駛之路線及當日駕車
    外出之目的，竟然不記得是否曾為其母親買金紙，買多少金
    紙，實令人難以採信，被告顯係肇事後心虛，為逃離肇事現
    場，而未為其母親完成買金紙之行為。至被告雖又辯稱：其
    如有心逃逸，直接加速行駛即可，沒有必要進入加油站云云
    ，然被告既稱肇事當時前方海佃路當時為紅燈 (見本院卷第
    65頁)，被告自將為前方橫向車道行進中之車輛及在海佃路
    前方等待紅燈之車輛擋住，而無法逕行加速逃逸，自以進入
    加油站轉安通路行駛為最佳逃逸路線，被告此部分所辯，亦
    不足採。
  (五)綜觀被告對於肇事當日駕車行向及目的之記憶深刻，肇事後
    並能將車輛安全駕駛返家等情，足認被告肇事當時思慮清晰
    ，應無身體不適、精神不佳或有其它心神喪失、精神耗弱之
    情形，輔以本件肇事二車強力撞擊之力道及聲響均強大，被
    告焉有不知其發生車禍肇事之理。
  (六)綜上所述，足認被告所辯均無非係事後卸責之詞，不足採信
    此外復有：
    臺南市○○○道路交通事故初步分析研判表。
    臺南市警察局第三分局疑似道路交通事故肇事逃逸追查表
      。
    財團法人奇美醫院診斷證明書。
    道路交通事故現場圖。
    道路交通事故調查報告表(一)、(二)。
    現場及查訪採證照片共42張。
    台南市警察局舉發違反道路交通管理事件通知單2紙。
    和解書。
    本院電話紀錄表。
    台南市郭綜合醫院96年3月1日郭綜發字第0960004207號函
      暨檢附相關病歷資料。
    等件為證，本件事證已甚明確，被告犯行堪以認定。
三、核被告所為，係犯刑法第185條之4之駕駛動力交通工具肇事
    致人受傷逃逸罪。爰審酌被告肇事後未協助救護、旋即逃逸
    ，罔顧他人生命、身體安全，然事後與告訴人達成民事和解
    賠償損害及被告犯罪後在證據明確之情形下，尤矢口否認犯
    行，難認犯後態度良好等一切情狀，量處如主文所示之刑及
    如易科罰金之折算標準，以資懲戒。
據上論斷，應依刑事訴訟法第299條第1項前段，刑法第185條之4
第41條第1項前段，刑法施行法第1條之1，判決如主文。
本案經檢察官 乙○○ 到庭執行職務
中　　華　　民　　國　　96　　年　　4　　月　　30　　日
　　　　　　　　　    交通法庭  審判長  法　官　林英志
                                        法  官  鍾邦久
                                        法  官  蔡直青
以上正本證明與原本無異。
如不服本判決，應於判決送達後10日內，向本院提出上訴狀（應
附繕本）。
　　　　　  　　　　　　　　　　        書記官　劉鴻瑛
中　　華　　民　　國　　96　　年　　5 　　月　　3 　　日
附錄本件論罪科刑依據之法條：
刑  法
第185條之4
駕駛動力交通工具肇事，致人死傷而逃逸者，處 6 月以上 5 年
以下有期徒刑。
